【裁判字號】    98,訴,583
【裁判日期】    990114
【裁判案由】    損害賠償
【裁判全文】
            臺灣屏東地方法院民事判決
原      告  乙○○
被      告  甲○○
上列當事人間請求侵權行為損害賠償事件，原告提起刑事附帶民
事訴訟（本院98年度簡附民字第11號），經本院刑事庭裁定移送
前來，本院於民國98年12月31日言詞辯論終結，判決如下：
    主  文
被告應給付原告新台幣貳拾萬元，及自民國九十八年十月二日起
至清償日止，按週年利率百分之五計算之利息。
原告其餘之訴駁回。
訴訟費用由被告負擔五分之一，餘由原告負擔。
本判決原告勝訴部分得假執行，但被告如以新台幣貳拾萬元為原
告預供擔保，得免為假執行。
原告其餘假執行之聲請駁回。
    事實及理由
一、原告主張略以：
  (一)原告與訴外人陳信坤結婚多年並育有三名子女，被告明知陳
    信坤係原告之夫，為有配偶之人，竟不顧原告之感受，與陳
    信坤相姦並產下一女，致難以解決之三角關係，原告受有極
    大之精神痛苦。
  (二)對於被告抗辯後所為之陳述：民國94年起原告雖懷疑被告與
    陳信坤之關係，惟苦無證據，且陳信坤亦加以否認，夫妻間
    就此問題多次爭吵，直至97年11月18日原告申領戶籍謄本時
    ，始發現陳信坤已於97年10月13日認領其與被告所生之女陳
    知恩為長女，並非如被告所述原告早已知悉陳信坤與被告懷
    孕生子之事。
  (三)基上，爰依侵權行為損害賠償之法律關係，請求被告賠償精
    神慰撫金等語。並聲明：(1)被告應給付原告新臺幣（下同）
    100 萬元，及自起訴狀繕本送達翌日起至清償日止，按週年
    利率5%計算之利息。(2)願供擔保，請准宣告假執行。
二、被告則以：被告與陳信坤相識多年，自93年起即開始交往，
    惟至94年起原告已懷疑陳信坤與被告之關係，並以電話要求
    被告遠離陳信坤。95年9 月被告第一次懷孕時，原告因陳信
    坤之告知亦知悉此事，並要求陳信坤別將小孩生下來，後因
    胎兒發育不良而流產，其後雙方多次爭執，然都是以此生活
    方式相處，原告並有意協議為給予孩子健全的家庭，願讓原
    告及陳信坤與被告共同居住。原告自94年起即知悉被告與陳
    信坤交往一事，為何多年來皆未提起訴訟，如受有精神痛苦
    為何能隱忍至今，故原告之主張並無理由等語置辯。並聲明
    ：(1)原告之訴駁回。(2)如受不利判決，願供擔保請准免為假
    執行之宣告。
三、原告主張被告與陳信坤相姦，因而懷孕產下一女陳知恩之事
    實，業據其提出載有陳信坤於97年10月13日認領陳知恩之戶
    籍謄本1 份，被告並因此涉犯相姦罪，經本院以98年度簡字
    第1475號刑事判決判處徒刑在案，復為被告所不爭執，自堪
    信為真。本件被告雖以前詞置辯，惟原告於被告所涉犯之上
    開刑事案件偵查中，亦僅係撤回對於陳信坤之告訴，有該刑
    事案卷可參，是難以此逕認原告同意被告與陳信坤懷孕生子
    ，且被告未能舉證曾獲原告同意或原諒其與陳信坤懷孕生子
    之行為，復參以陳知恩係於97年9 月7 日出生，業據被告陳
    明在卷，且上開戶籍謄本之請領日期為97年11月18日，則原
    告主張係於97年11月18日請領戶籍謄本後，始知悉被告與陳
    信坤懷孕產下陳知恩之情，即屬可採。
四、按民法第184 條第1 項前段規定，以權利之侵害為侵權行為
    要件之一，故有謂非侵害既存法律體系所明認之權利，不構
    成侵權行為。惟同法條後段規定，故意以背於善良風俗之方
    法加害於他人者，亦同。則侵權行為係指違法以及不當加損
    害於他人之行為而言，至於侵害係何權利，要非所問。而所
    謂違法以及不當，不僅限於侵害法律明定之權利，即違反保
    護個人法益之法規，或廣泛悖反規律社會生活之根本原理的
    公序良俗者，亦同。通姦之足以破壞夫妻間之共同生活而非
    法之所許，此從公序良俗之觀點可得斷言，不問所侵害係何
    權利，對於配偶之他方應構成共同侵權行為。婚姻係以夫妻
    之共同生活為其目的，配偶應互相協力保持其共同生活之圓
    滿安全及幸福，而夫妻互守誠實，係為確保其共同生活之圓
    滿安全及幸福之必要條件，故應解為配偶因婚姻契約而互負
    誠實之義務，配偶之一方行為不誠實，破壞共同生活之圓滿
    安全及幸福者，即為違反因婚姻契約之義務而侵害他方之權
    利，最高法院著有55年度台上字第2053號判例意旨可資參照
    。次按不法侵害他人之身體、健康、名譽、自由、信用、隱
    私、貞操，或不法侵害其他人格法益而情節重大者，被害人
    雖非財產上之損害，亦得請求賠償相當之金額，民法第195
    條第1 項前段定有明文。夫妻之一方對於婚姻關係之圓滿，
    具有人格利益，而相姦行為常使他方配偶感到悲憤、羞辱、
    受人恥笑，侵害權利之情節殊為重大，而其所侵害者乃他人
    之人格法益。是相姦之行為人乃屬侵害他方配偶之人格法益
    ，依上揭民法規定，自應構成侵權行為而對他方配偶負損害
    賠償之責任。查本件被告於原告與陳信坤之婚姻關係存續中
    與陳信坤相姦生女之事實，已如前述，原告自得依前揭規定
    請求被告賠償其非財產上之損害。又按慰撫金之酌給標準與
    財產上損害之計算不同，然非不可斟酌雙方身分資力與加害
    程度，及其他各種情形核定相當之數額，最高法院著有51年
    度台上字第223 號判例意旨可資參照。末查，原告係專科畢
    業，現無工作，名下亦無財產，而被告係高職畢業，現無工
    作，名下有投資1 筆，除據兩造陳明在卷，亦有稅務電子閘
    門財產所得調件明細表2 份附卷可憑。本院審酌上情及兩造
    之身分、地位，原告家庭關係所產生之變化及原告所受之精
    神痛苦等一切情狀，認為原告請求精神慰撫金以20萬元為適
    當，逾此部分之請求，尚嫌過高，不應准許。
五、綜上所述，原告本於侵權行為損害賠償之法律關係，請求被
    告給付20萬元，及自起訴狀繕本送達被告翌日即98年10月2
    日起至清償日止，按週年利率5%計算之利息，為有理由，應
    予准許，至逾此部分之請求，則無理由，應予駁回。
六、本件判決所命被告給付之金額未逾50萬元，爰依民事訴訟法
    第389 條第1 項第5 款規定，就原告勝訴部分併依職權宣告
    假執行，並酌定相當之擔保金額，准予免為假執行。至原告
    敗訴部分，其假執行之聲請已失所附麗，應予駁回。
七、訴訟費用負擔之依據：民事訴訟法第79條。
中    華    民    國    99    年    1     月    14    日
                        民事第二庭  法  官  陳威宏
正本係照原本作成。
如不服本判決，應於收受送達後20日內向本院提出上訴書狀，其
未表明上訴理由者，應於提出上訴後20日內向本院補提理由書狀
（均須按他造當事人之人數附繕本）。
中    華    民    國    99    年    1     月    18    日
                                    書記官  陳勃諺

司法院資訊處製作；財團法人民間司法改革基金會備份。
